【裁判字號】    98,消債抗,27
【裁判日期】    980408
【裁判案由】    更生事件
【裁判全文】
臺灣屏東地方法院民事裁定            98年度消債抗字第27號
抗  告  人  甲○○
上列抗告人因消費者債務清理事件聲請保全處分事件，對於中華
民國98年3 月2 日本院98年度消債更字第53號裁定提起抗告，本
院裁定如下：
    主  文
抗告駁回。
抗告費用新台幣壹仟元由抗告人負擔。
    理  由
一、抗告人於原審聲請意旨略以：伊因財務困難，有不能清償債
    務情事，業已提出更生聲請。然伊每月薪資遭部分債權銀行
    聲請強制執行將影響債權人間公平受償，且不足以維持生活
    之所需，爰請求對於債務人財產之保全處分、債務人履行債
    務及債權人對於債務人行使債權之限制、及對於債務人財產
    強制執行之停止等語。
二、原裁定意旨略以：債務人對於第三人國軍嘉義財務組之薪資
    債權業經臺灣嘉義地方法院97年度執字第29250 號強制執行
    事件執行中，然以債務人自承薪資為其唯一收入，且積欠債
    權銀行債務高達新臺幣（下同）982,558 元，各債權人於保
    全處分至多120 日之期間內，可得受償之金額甚微，況如其
    他債權人認有執行實益，亦得具狀就執行程序參與分配，但
    亦僅能就上開薪資債權3 分之1 範圍內比例受償，故限制債
    權人行使債權對於維持債權人間公平受償並無助益，又債務
    人對於第三人之債權，若係維持債務人及其共同生活之親屬
    生活所必須者，不得為強制執行，故債務人對第三人之薪資
    債權，本即限於非債務人及其共同生活之親屬生活所必須者
    ，始得強制執行。故債權人對債務人之薪津債權聲請強制執
    行，亦不致造成債務人無法維持基本生活，或有何阻礙債務
    人重建更生之機會。從而，債務人聲請上開事項之保全處分
    ，於法即有未合，應予駁回。
三、抗告意旨略以：抗告人所聲請本更生案件之債權人計有合作
    金庫銀行、富邦銀行、台新銀行等三家銀行，惟現僅有合作
    金庫一家銀行自97年10月起聲請臺灣嘉義地方法院以97 年
    度執日字第29250 號對抗告人每月之薪資為強制扣薪執行，
    另外富邦銀行及台新銀行二家債權銀行並未聲請參與分配，
    債權銀行無法公平受償，顯與保全處分之立法意旨有違。又
    本件抗告人向債權銀行合作金庫銀行之借款，係由抗告人之
    學長王俊文擔任保證人，現除抗告人每月薪資3 分之1 遭到
    合作金庫銀行強制執行外，另保證人王俊文亦因此於97 年
    10月起遭到合作金庫銀行強制扣薪3 分之1 ，茲因抗告人無
    端牽連學長受累，故每月除自己被扣薪3 分之1 外，亦同時
    清償學長王俊文每月被扣薪資之部分。換言之，抗告人每月
    遭查扣之薪資已超過所得3 分之2 ，剩下3 分之1 薪資所得
    已無法維持每月基本生活所需，顯有阻礙抗告人重建更生機
    會之理由，原審裁定駁回本件保全處分之聲請即有未洽。並
    聲明：(一)原裁定廢棄。(二)請准裁定宣告就抗告人之財產為保
    全處分。
四、按法院就更生或清算之聲請為裁定前，得因利害關係人之聲
    請或依職權，以裁定為保全處分；惟該條文既稱「得」以裁
    定為保全處分，可知是否裁定准許保全處分，法院有裁量權
    ，非一經利害關係人聲請，即必須裁定准許保全處分。蓋上
    開條文之立法目的，乃在於維持債權人間之公平受償及使債
    務人有重建更生之機會，法院是否裁定准許保全處分，自當
    斟酌保全處分是否有助於債權人公平受償或債務人重建更生
    機會等目的之達成；若無助於上開目的之達成，即無准許保
    全處分之理由。又更生程序原則上係以債務人所提出之更生
    方案為基礎，經債權人會議可決、法院認可後，債務人即依
    該權利變動後之方案履行債務，以其於程序開始後之薪資或
    其他收入作為償債財源而公平分配予債權人。與聲請清算不
    同，不生分配清算財團之財產予債權人，必須防杜債務人財
    產減少以使多數債權人之債權獲致公平滿足之問題。抗告人
    於更生程序開始前所取得之財產是否由債權人公平受償，於
    更生程序本非考慮之重點。若原審裁定准許抗告人進行更生
    程序，依消費者債務清理條例第48條第2 項、第69條後段之
    規定，上開無擔保權及優先權之債權人即不得開始或繼續訴
    訟或強制執行程序，債務人並得以裁定准許更生後取得之薪
    津、執行業務所得或其他固定收入履行更生方案，以確保債
    權人於更生程序中獲得公平清償，是並無更生目的無法達成
    或債權人無法公平受償之情形。抗告人陳稱扣押之薪資債權
    為日後更生方案清償之基礎，由部分債權人執行，對其餘未
    參與分配之債權人不公云云，容有誤解。
五、再者，執行法院對於抗告人之薪資債權實施強制執行時，僅
    於抗告人每月得支領之薪津3 分之1 ，及各項獎金4 分之3
    之範圍內為強制執行，已預留維持抗告人及其共同生活之親
    屬生活所必需之生活費用，是以縱使債權人就抗告人之薪資
    債權為強制執行，揆諸前揭說明，亦難認將有礙於嗣後債務
    人更生程序之進行與更生目的之達成。另抗告人自行清償其
    積欠訴外人王俊文欠款，既非經法院強制執行程序所為，其
    自得斟酌其每月基本生活所需，而予以清償，其以此為由，
    而認有阻礙債務人重建更生之機會，認有保全處分之必要，
    顯屬無據。
六、綜上所述，本件並無以保全處分限制抗告人履行債務及債權
    人行使債權之必要，原審駁回抗告人保全處分之聲請，經核
    於法並無違誤。抗告意旨猶執前詞，指摘原裁定不當，為無
    理由，應予駁回。
七、據上論結，本件抗告為無理由，依消費者債務清理條例第15
    條，民事訴訟法第495條之1第1項、第449條第1項、第95條
    、第78條，裁定如主文。
中    華    民    國    98    年    4     月    8     日
                  民事第二庭   庭 長  法  官  張世賢
                                      法  官  羅森德
                                      法  官  吳思怡
上為正本係照原本作成
本裁定不得再抗告。
中    華    民    國    98    年    4     月    8     日
                                      書記官  陳勃諺


司法院資訊處製作；財團法人民間司法改革基金會備份。
